【裁判字號】    98,訴,415
【裁判日期】    980930
【裁判案由】    侵權行為損害賠償
【裁判全文】
臺灣士林地方法院民事判決               98年度訴字第415號
原      告  乙○○
訴訟代理人  陳殷朔律師
被      告  甲○○
上列當事人間請求侵權行為損害賠償事件，本院於民國98年9 月
17日言詞辯論終結，判決如下：
    主  文
原告之訴及假執行之聲請均駁回。
訴訟費用由原告負擔。
    事  實  及  理  由
甲、程序方面：
    按訴狀送達後，原告不得將原訴變更或追加他訴。但有下列
    各款情形之一者，不在此限：．．三、擴張或減縮應受判決
    事項之聲明者。民事訴訟法第255 條第1 項第3 款定有明文
    。本件原告起訴時之聲明為：被告應給付原告新台幣 (下同
    )720,000 元 ，於訴狀送達後，擴張聲明為：被告應給付原
    告80萬元，核其情形係擴張聲明，合於前揭法律規定，自應
    准許。
乙、實體方面：
壹、原告方面：
一、聲明：被告應給付原告800,000 元，及自起訴狀繕本送達翌
    日起至清償日止按年率百分之五計算之利息。並願供擔保請
    准為假執行之宣告。
二、陳述：
(一)被告於民國68年 (應係78年之誤)間 利用原告在元大證券公
    司之丙種墊款戶買賣股票，欠下借款與利息，一開始以支票
    償付，嗣支票無法兌現後，被告以現金償付利息，本金仍以
    支票償付，因支票連續6 次換票亦無法兌現，原告遂向鈞院
    起訴請求給付票款；另被告對伊與原告間之關係，因未據實
    陳述，謊稱伊未利用原告之丙種墊款買賣股票，所交付50萬
    元係作為買股票而非丙種墊款之保證金，為誣陷原告入罪，
    偽、變造原告詐欺、重利犯罪事實，惟經台北地院檢察署92
    年度偵字第21067 號不起訴處分。兩造間因此而生之訴訟共
    10宗，而原告鑒於同案情之情形，第三人吳清秀曾以相同原
    因向被告求償，因未請專業律師代理而受全部敗訴之教訓 (
    即鈞院92年士簡字第265 號及92年簡上字第120 號)， 因認
    民事訴訟非有專業能力，難以勝任，且現今社會專業分工有
    必要，原告為防禦權利與伸張權利乃委任律師處理上述諸案
    ，依院字第205 號解釋，原告委任律師處理，自屬常態且有
    必要，原告自得依侵權行為之法律關係向被告請求損害賠償
    。
(二)原告與被告間之訴訟及原告所支出之律師酬金如下所列：
  北檢92年偵字第21067 號，支付律師酬金10萬元。
  鈞院92年士簡字第820 號，支付律師酬金6萬元。
  鈞院93年簡上字第17號，支付律師酬金10萬元。
  鈞院93年簡上字第17號裁定事件，支付律師酬金6萬元。
  最高法院97年台簡抗字第10號，支付律師酬金6萬元。
  鈞院97再易字第9 號，支付律師酬金6 萬元加8萬元。
  台北地院93年北簡字29962 號，支付律師酬金6 萬元。
  台北地院94年簡上字第660 號，支付律師酬金6 萬元。
  台北地院95年再易字第39號，支付律師酬金6 萬元。
  鈞院96年執如字第32495 號執行事件。支付律師酬金10萬元
    。
    以上共800,000元，均應由被告賠償。
貳、被告方面：
一、聲明：駁回原告之訴。
二、陳述：
(一)兩造間之訴訟，被告敗訴部分，訴訟費用已由被告負擔，然
    不必要之律師費，不須由被告負擔。
(二)原告主張律師費80萬元不合理。且原告主張10件訴訟，有8
    件與本案無關，不得加計律師費在內。
(三)律師費的收據是原告自己編的。
參、本院之判斷：
一、按吾國民事訴訟非採用律師訴訟主義，當事人所支出之律師
    費用，自不在訴訟費用之內。至當事人之旅費及當事人確有
    不能自為訴訟行為，必須委任人代理之情形所支出之代理人
    費用，如可認為伸張權利或防禦上所必要者，應屬訴訟費用
    之一種，於必要限度內，得令敗訴人賠償。所謂必要限度，
    依訟爭或代理之事件及當事人、代理人之身分定之，當事人
    如有爭執，由法院斷定。司法院院字第205 號著有解釋可稽
    。則我國現行民事訴訟第一、二審不採律師訴訟主義，故當
    事人所支出第一、二審之律師費用，自不在訴訟費用之內。
    但當事人確有不能自為訴訟行為，須委任人代理之情形所支
    出之代理人費用，如可認為伸張權利或防禦上所必要者，方
    屬訴訟費用之一種。職是，原告就因何有不能自為訴訟行為
    ，而必須委任律師代理其為訴訟行為，自應舉證以實其說，
    且須符合侵權行為之要件，原告始得請求被告賠償。
二、經查：原告主張兩造間之訴訟共有10宗，因民事訴訟非有專
    業能力，難以勝任，且現今社會專業分工有必要，原告為防
    禦權利與伸張權利乃委任律師處理云云；惟查：原告自陳其
    於78、79年間在元大證券公司有設丙種墊款戶，故有貴賓室
    ，幾乎每日都在貴賓室看盤三小時，嗣因證券法令修改，禁
    止作丙種墊款行業等原因，原告即未到證券行看盤，偶爾會
    在家上網看盤交易，現在之職業係服務之行業，替公司行號
    辦理資金週轉事宜等語 (見原告98年7 月13日陳報狀，附本
    院卷第126 頁)， 由是可見，原告有時間在證券行、在家看
    盤，或上網看盤，則其上述訴訟本可自行到庭為訴訟行為，
    並無非委任律師不可之情形，則原告依上開司法院院字第20
    5 號解釋，請求其支出之律師費用由被告負擔云云，已然不
    合上開解釋；原告又主張因民事訴訟非有專業能力，難以勝
    任，且現今社會專業分工有必要，其為防禦權利與伸張權利
    才委任律師處理云云，然查，原告與被告間之上述諸多訴訟
    ，均係因被告自78年12月起至91年10月止，借原告在證券公
    司之帳戶買賣股票，先是採當日沖銷，後來則作丙種墊款，
    原告未提出交割單供比對股票買賣，致被告於虧損360 餘萬
    元後，認為受騙而提出民刑事訴訟，核其情形，顯係因丙種
    墊款而引起之糾紛，原告既自陳早自78、79年間即在證券公
    司有設丙種墊款戶，且有貴賓室，幾乎每日都在貴賓室看盤
    等情，則原告對此類因丙種墊款所致之訴訟，尤其訴訟之起
    因，係原告未提出交割單供被告比對買賣股票，引起被告之
    疑慮，此種因事實之爭議而致之訴訟，原告無論實體內容或
    證據提出等應無難以勝任之情，縱使原告對訴訟程序之進行
    不明瞭，但因訴訟程序之進行，由法院指揮，亦不致因不明
    瞭訴訟程序而須委任律師之必要。是原告主張其非委任律師
    不可云云，難認可採。
三、再原告所舉10件訴訟，核其情形，亦不符合司法院院字第20
    5 號解釋或侵權行為之要件：
  北檢92年偵字第21067 號，係被告因自78年12月起至91年10
    月止，借原告在證券公司之帳戶買賣股票，先是採當日沖銷
    ，後來則作丙種墊款，原告均未提出交割單供比對股票買賣
    情形，致被告於虧損360 餘萬元後，認為受騙而提出詐欺告
    訴，核其情形，應屬被告行使其訴訟權，尚難認有故意或過
    失，不法侵害原告權利，或故意以背於善良風俗之方法加損
    害於原告之情形。
  本院92年士簡字第820 號，係原告對被告請求給付票款事件
    ，即案件所述被告借原告帳戶買賣股票虧損360 餘萬元，
    開票給原告，屆期未兌現，原告提起民事訴訟，是則本件係
    原告行使其訴訟權利，而被告之未能給付票款之原因，究竟
    是因陷於無資力、兩造糾葛尚未釐清、或係有侵權行為之故
    意等各情，原因不一而足，自應由原告舉證被告在該事件符
    合侵權行為之要件，不能僅以被告跳票，即認係有故意或過
    失侵害原告權利，或故意以背於善良風俗之方法加損害於原
    告之情形。
  本院93年簡上字第17號 (即事件之上訴案)， 被告之未能
    給付票款之原因，究竟是因陷於無資力、兩造糾葛尚未釐清
    等各情，已如前述，非可因被告有意釐清之兩造間債務之糾
    葛而提起上訴，即遽認係有侵權行為之故意或過失。
  本院93年簡上字第17號裁定事件 (即事件之上訴)。 查該
    事件是被告就本院93年簡上字第17號判決不服，提起飛躍上
    訴至最高法院，惟對於簡易訴訟程序之第二審裁判，提起第
    三審上訴，須經原裁判法院之許可，本院因不許可而駁回其
    上訴，核此許可上訴之權，純係法院審查上訴合法要件，不
    待原告就該裁定事件為任何之訴訟行，則原告主張其必須委
    任律師代理為訴訟行為云云，難認可取。
  最高法院97年台簡抗字第10號部分：
    按民事訴訟法第466 條之3 第1 項之酬金為訴訟費用之一部
    ，其支給標準，由司法院參酌法務部及中華民國律師公會全
    國聯合會意見定之。民事訴訟法第77條之25第2 項定有明文
    ，依此司法院訂定之法院選任律師及第三審律師酬金核定支
    給標準第3 條規定：「律師酬金由各審級法院依聲請或依職
    權裁定其數額。」是原告就第三審律師之酬金，如主張應屬
    訴訟費之一部分，應向第三審之法院聲請裁定其數額。而原
    告就此並未提出業經第三審法院裁定核准律師酬金，故難認
    其支出之律師已屬訴訟費用之一部，其請求被告賠償，即難
    認有據。
  本院97再易字第9 號，查該事件係本件被告就上述給付票款
    之本院93年簡上字第17號確定判決提起再審之訴。而經本院
    97年再易字第9 號判決認為「原確定判決無再審原告所指之
    再審事由存在」因而駁回再審原告 (即本件被告)之 訴 (見
    該判決第5~8 頁，判決影本見本院卷第44~47 頁)， 可見再
    審法院於審查再審原告之訴是否合於再審之要件，以無再審
    事由而駁回其訴，實際上尚未進入再開或續行前訴訟程序之
    情形，更遑論進入再審之訴審判訴訟程序，是原告以其有委
    任律師為訴訟行為之必要云云，亦難認可取。
  台北地院93年北簡字29962 號，被告以其借原告在元大證券
    之帳戶買賣股票，於78年10月間委託原告買「台光」五張，
    原告要求被告開立50萬元之支票，惟事後原告不提出買賣之
    報告書、對帳單，而認原告受領50萬元係不當得利而提起之
    返還不當得利之訴，核其情形，應係被告正當訴訟權利之行
    使，難認有侵權行為之情形。
  台北地院94年簡上字第660 號，係上開之上訴案件，可認
    係被告訴訟權之正當行使，尚無證據證明被告係故意或過失
    侵害原告之權利，或故意以背於善良風俗之方法損害原告。
  台北地院95年再易字第39號，係被告就之確定判決提起再
    審之訴，經本院向台北地院調得該卷，查原告根本未委任律
    師為代理人，原告此部分之請求，顯不能准許。
  本院96年執如字第32495 號執行事件。查該事件並非訴訟程
    序，即無首揭司法院院字第205 號解釋之適用，再者，該事
    件是原告聲請對被告財產為強制執行，難認被告有何侵權行
    為之情。
  綜上所述，原告主張之上開訴訟，難認符合司法院院字第205
  號解釋或侵權行為之要件，原告之請求，為無理由，應予駁回
  ，原告假執行之聲請，因訴之駁回而失所附麗，不予准許。
六、據上論結，本件原告之訴為無理由，依民事訴訟法第78條判
    決如主文。
中    華    民    國    98    年    9     月    30    日
                  民事第一庭  法  官  俞慧君
以上正本證明與原本無異。
如對本判決上訴，應於判決送達後20日內向本院提出上訴狀。
中    華    民    國    98    年    10    月    2     日
                              書記官  陳鳳嬌


司法院資訊處製作；財團法人民間司法改革基金會備份。
